【裁判字號】    98,訴,288
【裁判日期】    980407
【裁判案由】    強盜
【裁判全文】
臺灣彰化地方法院刑事判決               98年度訴字第288號
公  訴  人  臺灣彰化地方法院檢察署檢察官
被      告  戊○○
                    （
指定辯護人  林期律師
被      告  丁○○
                    （
被      告  乙○○
                    （
前列二人共同
指定辯護人  陳光龍律師
被      告  甲○○
指定辯護人  袁烈輝律師
上列被告等因強盜案件，經檢察官提起公訴（97年度偵字第
10368號、98年度偵字第354號），本院判決如下︰
    主  文
戊○○意圖為自己不法之所有，結夥三人以上，攜帶兇器，以脅
迫至使不能抗拒，而取他人之物，累犯，處有期徒刑捌年捌月。
扣案之NOKIA廠牌6280型（搭配0000-000000號SIM卡）行動電話
壹支沒收。
丁○○意圖為自己不法之所有，結夥三人以上，攜帶兇器，以脅
迫至使不能抗拒，而取他人之物，處有期徒刑柒年貳月。扣案之
NOKIA廠牌6280型（搭配0000-000000號SIM卡）行動電話壹支沒
收。
甲○○意圖為自己不法之所有，結夥三人以上，攜帶兇器，以脅
迫至使不能抗拒，而取他人之物，處有期徒刑捌年陸月。扣案之
NOKIA廠牌6280型（搭配0000-000000號SIM卡）行動電話壹支沒
收。
乙○○意圖為自己不法之所有，結夥三人以上，攜帶兇器，以脅
迫至使不能抗拒，而取他人之物，累犯，處有期徒刑捌年。扣案
之NOKIA廠牌6280型（搭配0000-000000號SIM卡）行動電話壹支
沒收。
    犯 罪 事 實
一、戊○○曾因偽造有價證券案件，經臺灣臺中地方法院以92年
    度訴緝字第642號判決，處有期徒刑1年10月確定，於民國（
    下同）95年1月27日縮短刑期假釋出監，於95年6月20日未經
    撤銷假釋，以已執行完畢論；甲○○曾因竊盜案件，經臺灣
    高等法院臺中分院以88年度上易字第2082號判決，處有期徒
    刑1年2月確定，復因竊盜案件，經臺灣臺中地方法院以89年
    度易字第3141號判決，處有期徒刑10月確定，另因懲治盜匪
    條例案件，經臺灣高等法院臺中分院以89年度上訴字第1033
    號判決，處有期徒刑7年6月，經上訴後，最高法院以89年度
    臺上字第7673號判決駁回上訴確定，經裁定應執行有期徒刑
    9年，於94年11月25日縮短刑期假釋出監，而付保護管束，
    於97年12月9日始假釋期滿（甲○○於假釋中犯本案，不構
    成累犯）；乙○○曾因施用第二級毒品案件，經臺灣高等法
    院以94年度上易字第1016號判決，處有期徒刑1年，另因施
    用第一、二級毒品案件，經臺灣基隆地方法院分別以95年度
    訴更一字第2號、95年度易字第174號判決，各處有期徒刑8
    月、1年確定，經減刑後應執行有期徒刑9月15日確定，兩案
    接續執行，於97年1月21日執行完畢，詎均不知悔改。
(一)戊○○、丁○○、甲○○與乙○○（乙○○為甲○○之兄）
    基於為自己不法所有之犯意聯絡，結夥四人共同謀議強盜取
    財，由甲○○駕駛車牌號碼不詳之裕隆廠牌自用小客車，搭
    載戊○○、丁○○及乙○○，於97年11月3日凌晨1時18分許
    ，駛至彰化縣彰化市○○里○○路396巷52之2號丙○○住處
    附近之便利商店外，先由乙○○下車徒步至丙○○之住處外
    埋伏，其餘3人則在便利商店外觀察丙○○是否駕車返家。
    後戊○○於同日1時27分許，發覺丙○○駕車經過便利商店
    ，旋指示丁○○速前往丙○○住處，丁○○乃於同日1時28
    分許，持戊○○所交付客觀上可作為兇器使用之開山刀1把
    （未扣案，業已滅失），跑進永芳路，惟丁○○因不熟悉該
    處而走錯路，在遠處觀看之戊○○發覺後，隨即指示甲○○
    駕車附載伊，於同日1時29分許駛入永芳路靠近丁○○，由
    戊○○向丁○○指示通往丙○○住處之正確路線後，甲○○
    將車輛停在丙○○住處附近之巷口，留在車內把風並等待接
    應，戊○○則離開車子，步行至丙○○住宅附近的排水溝旁
    把風等待。丁○○於同日1時30分許，跑步抵達丙○○之住
    處，與已在場之乙○○會合，靠近正在停車之丙○○，由丁○○持該開山刀之刀鞘，乙○○持開山刀抵住丙○○之脖子
    ，並嚇稱：身上的錢交出來等語，以此脅迫方式至使丙○○
    不能抗拒，而強取丙○○所有之可背式皮包（內有現金新臺
    幣2萬元、港幣6千元）、黃金項鍊1條、黃金戒指2枚、勞力
    士廠牌手錶1只及三星廠牌SGH-i908型（黑色，序號0000000
    00000000號，搭配0000-000000號SI M卡）行動電話1支。丁○○與乙○○得手後，返回永芳路之巷口，搭乘由甲○○接
    應之車輛，於同日1時35分許駛出永芳路，惟戊○○不在車
    上，遂由丁○○以其所持用之0000-000000門號行動電話，
    分別於同日1時39分許、1時41分許及1時42分許，撥打戊○○所持用之0000-000000號行動電話門號，通知戊○○已強
    盜得手等語，並約其在現場附近某處集合，待戊○○上車後
    ，旋由甲○○駕車附載戊○○、丁○○及乙○○離開。強盜
    所得財物其中之黃金項鍊1條、黃金戒指2枚、勞力士廠牌手
    錶1只，經變賣後，與強盜所得現金得款，朋分花用。
(二)嗣經丙○○報警循線查獲，於97年11月12日9時許，在臺中
    縣烏日鄉○○村○○鄰○○路○段403巷6弄15號戊○○之住處
    ，扣得丙○○所有之前揭行動電話1支（無SIM卡），另於同
    日，在臺中市西屯區○○○○街89號3樓之1第A3室丁○○之住
    處，扣得丁○○犯案時所穿著之鴨舌帽1頂、上衣1件、牛仔
    褲1條及NOKIA廠牌6280型（搭配0000-000000號SIM卡）行動
    電話1支。
二、案經丙○○訴由彰化縣警察局彰化分局移送台灣彰化地方法
    院檢察署檢察官偵查起訴。
    理   由
一、程序部分：
（一）按被告以外之人於偵查中向檢察官所為陳述，除顯有不可
      信之情況者外，得為證據，刑事訴訟法第159條之1第2項
      定有明文。偵查中對被告以外之人（包括證人、鑑定人、
      告訴人、被害人及共同被告等）所為之偵查筆錄，或被告
      以外之人向檢察官所提之書面陳述，性質上均屬傳聞證據
      。惟現階段刑事訴訟法規定檢察官代表國家偵查犯罪、實
      施公訴，依法其有訊問被告、證人及鑑定人之權，證人、
      鑑定人且須具結，而實務運作時，檢察官偵查中向被告以
      外之人所取得之陳述，原則上均能遵守法律規定，不致違
      法取供，其可信度極高，職是，被告以外之人前於偵查中
      已具結而為證述，除反對該項供述得具有證據能力之一方
      ，已釋明「顯有不可信之情況」之理由外，不宜以該證人
      未能於審判中接受他造之反對詰問為由，即遽指該證人於
      偵查中之陳述不具證據能力。又刑事訴訟法第159條之1第
      2項所定得為證據之被告以外之人於偵查中向檢察官所為
      之陳述，包括共同被告非以證人身分於偵查中向檢察官所
      為之陳述，係有關被告以外之人於檢察官偵查中所為之陳
      述如何得為證據能力之規定。故本件證人即被告戊○○、
      丁○○、乙○○，於檢察官偵查中經具結之陳述，其等未
      曾提及檢察官在偵查時有不法取供之情形，被告甲○○及
      其辯護人復未釋明上開證人之陳述有顯不可信之情況，依
      上說明，上開證人於偵查中經具結之證言自均具有證據能
      力。
（二）按被告以外之人於審判外之言詞或書面陳述，除法律有規
      定者外，不得作為證據。被告以外之人於審判外之陳述，
      雖不符前四條之規定，而經當事人於審判程序同意作為證
      據，法院審酌該言詞陳述或書面陳述作成時之情況，認為
      適當者，亦得為證據。當事人、代理人或辯護人於法院調
      查證據時，知有第159條第1項不得為證據之情形，而未於
      言詞辯論終結前聲明異議者，視為有前項之同意，刑事訴
      訟法第159條之1、第159條之5分別定有明文。經查，證人
      即被害人丙○○於警詢時之證述，雖屬被告以外之人於審
      判外之言詞陳述，為傳聞證據，然被告及辯護人於本院準
      備程序均同意將之引為證據，且經本院於審理時當庭直接
      提示而為合法之調查，被告四人及辯護人等未於言詞辯論
      終結前聲明異議，本院復審酌該等言詞陳述係由證人出於
      自由意識而陳述，並無非法取證之情況，依刑事訴訟法第
      159條之5之規定，認上開證人於警詢時之證述，應得採為
      認定本件被告犯罪事實所憑之證據。
（三）卷附蒐證翻拍照片、扣案之證物、贓物認領保管單等，非
      屬供述證據，無傳聞法則之適用，與本案待證事實具有關
      連性，係自監視錄影畫面翻拍所得照片，及由警員查扣之
      證物，無證據證明係公務員違法取得或製作之物，自得採
      為證據。
二、犯罪事實之認定：
        訊據被告戊○○、丁○○、乙○○於本院審理時，坦承
    前揭各自分擔部份之強盜犯行，所供述之犯罪時間、地點、
    手法亦大致相符；被告甲○○固坦承駕車附載戊○○、丁○○及乙○○至告訴人丙○○住處，並於案發後駕車附載該3
    人離開等事實，惟矢口否認有何前揭犯行，辯稱：伊不知情
    云云。經查：
(一)上開犯罪事實，業據告訴人丙○○於警詢時證述明確，復有
    彰化縣警察局彰化分局搜索扣押筆錄、扣押物品目錄表、扣
    押物品收據、贓物認領保管單、現場查獲照片、監視器翻拍
    照片（含「1103強盜案調獲案發前後疑似作案人、車擷取影
    像」及「97年11月3日5時8分許在臺中市○○○○街89號大樓
    門口」之監視影像）、案發現場照片、通訊監察譯文、0000
    -000000號、0000-000000號及0000-000000號行動電話門號
    通聯紀錄及基地臺位置（含紙本及電磁紀錄）等在卷可憑，
    並有前揭扣案物可考，足認被告戊○○、丁○○及乙○○於
    本院中之自白與事實相符。
(二)觀之「1103強盜案調獲案發前後疑似作案人、車擷取影像」
    監視影像，涉案之車輛及嫌疑人出現在監視範圍內之順序，
    與被告丁○○所陳述之犯案經過相符，足認被告丁○○之陳
    述為真實。又被告丁○○、甲○○及乙○○均已坦承確實於
    案發當日，搭乘甲○○所駕駛之汽車到告訴人家附近。而被
    告戊○○所持用之0000-000000號行動電話門號與被告丁○○所持用之0000-000000號行動電話門號，於97年11月3日1
    時39分許至1時42分許間，確實有通話紀錄，核與被告丁○○證稱：伊於案發後撥打電話通知被告戊○○前來集合等語
    相符，且該段期間內，被告戊○○與丁○○所使用之前揭門
    號之基地臺位置相同，顯然被告戊○○與丁○○於該段時間
    內所處之位置相距不遠。
(三)本院審理中，丁○○結證稱：（辯護人林期律師問：案發
    那天，戊○○負責何事？）「帶路，因為我們不知道路，也
    不知道被害人的家及車號，只有戊○○才認得出來，所以我
    們就在被害人家附近路口的超商等待。等到被害人一出現，
    戊○○就說被害人回來了，就叫我跑到被害人的家，但是我
    中間有跑錯路，甲○○就開車載著戊○○過來，戊○○下車
    跟我說我跑錯路了，並且指示我正確的路線。乙○○之前已
    經在被害人的家外面等了。」（檢察官問：請求提示97年度
    偵字10368號卷筆錄50頁最後一個問題，你在偵訊時所供稱
    的「甲○○對本案應該知情」的內容是否實在？）「對，是
    這樣沒錯。」（檢察官問：請求提示鈞院98年2月6日筆錄最
    後一個問題，你在該日所供述內容是否實在？）「對於『刀
    子是戊○○拿給我的，戊○○有在車上將如何作案有告知我
    們三人』等語是正確的。」（檢察官問：戊○○在車上跟你
    們三個人說，是那三個人？)「我和甲○○、乙○○兄弟。
    」。
(四)本院審理中，戊○○結證稱：（辯護人袁烈輝律師97年11月
    3日凌晨，是何人提議要去丙○○的住處行搶？）「我有說
    到丙○○這個人很有錢，因為我們從小認識，但是我一開始
    沒有說要搶他。乙○○是有提議要去搶丙○○，我也當場贊
    成。」（辯護人袁烈輝律師問：乙○○提議時，現場還有何
    人在場？）「乙○○是在我烏日家附近就說好要去行搶，當
    時我們四個人都在場，甲○○開車載我們從烏日到彰化，也
    是他開車載我們回去。」（辯護人袁烈輝律師問：乙○○提
    議行搶的時候，有無人表示反對？）「沒有。」（辯護人袁
    烈輝律師問：你們搶得財物後如何處理？）「丁○○、乙○○搶得財物之後在車上先交給我，我們到了台中之後，丁○○說他太太住院，就先回去了。我就跟甲○○、乙○○一起
    去台中，那時候還是甲○○開車，我們開車到台中市○○路
    ，由我與乙○○下車到當舖〈按被告戊○○之後更正表示：
    『我們事前就在報紙看到有人收購金飾的廣告，就打電話過
    去跟收購人約在中華路見面。』〉，賣掉項鍊、手錶、戒指
    ，總共賣掉約十五萬元，還不包括現金。賣掉東西之後回到
    車上，我拿了七萬元，隔天分兩萬元給丁○○，所以乙○○
    、甲○○扣掉開銷後得款共六萬餘元。現金部分我拿到四千
    元，是乙○○給我的，至於其餘現金在哪裡，我不知道。」
    （審判長：當時整個犯案過程，你是與誰討論？）「那時我
    是打甲○○的電話，但是到底是誰接的電話我也搞不清楚，
    因為我們很少聯絡，常常我們講電話講了很久之後對方才告
    訴我他是乙○○。我所使用的電話號碼是0000000000號。」
    （審判長：提示0000000000號通聯紀錄，97年11月2日凌晨
    一時左右你是否有多次撥打甲○○的0000000000號？）「是
    的。」。
(五)被告甲○○於本院審理時（98年2月19日準備程序筆錄）坦
    承其持用之0000-000000號行動電話門號，平常並由其使用
    該門號之行動電話，經查通聯紀錄，0000-000000號行動電
    話與被告戊○○所持用之0000-000000號行動電話門號，於
    案發前一日即97年11月2日有密集通聯，且參照0000-000000
    號行動電話門號於該段期間內之基地臺位置（臺中縣烏日鄉
    ○○路○段288號5樓）顯示，被告甲○○於該段時間內，曾
    至被告戊○○住處（臺中縣烏日鄉○○村○○鄰○○路○段403
    巷6弄15號）附近，則被告戊○○與甲○○顯然熟識，衡以
    被告乙○○係透過其弟即被告甲○○始認識被告戊○○，甲○○且於案發日凌晨一時二十分許，接應其他共犯往返台中
    與彰化市犯罪地，足以認定甲○○於案發前即有參與本案之
    謀畫，並分擔部分犯行。況被告甲○○遠從臺中駕車至彰化
    犯案，其他被告戊○○、丁○○及乙○○並無對之隱瞞犯案
    實情之必要，且犯案所用之開山刀長約30公分至40公分，隱
    藏不易，在場之被告甲○○必有看見開山刀，被告甲○○辯
    稱毫不知情云云，顯不可信。綜上，本案事證明確，被告4
    人犯行應堪認定，應依法論科。
三、論罪科刑部分：
（一）按強盜罪所施用之強暴、脅迫手段，袛須足以壓抑被害人
      之抗拒，使其喪失意思自由為己足，縱令被害人無實際抗
      拒行為，仍於強盜罪之成立，不生影響（最高法院86年度
      臺上字第4503號判決意旨參照）。是被告乙○○持刀，抵
      住丙○○之脖子，公然為強取被害人財物之行為，當時丁○○則持刀鞘，時值深夜時分，顯係以不對等之人員與兇
      器壓制被害人之自由意思，被害人確已陷於不能抗拒之程
      度無誤，縱被害人當場並無明顯之抵抗行為，仍不影響強
      盜罪之成立。
（二）再按刑法第321條第1項第3款所「攜帶兇器而犯之者」，
      係以行為人攜帶兇器為其加重條件，此所謂兇器，其種類
      並無限制，凡客觀上足對人之生命、身體、安全構成威脅
      ，具有危險性之兇器均屬之，且祇須犯罪時攜帶此種具有
      危險性之兇器為已足，並不以攜帶之初有行兇之意圖為必
      要（最高法院79年度臺上字第5253號判例要旨可供參照）
      。查被告乙○○等人所為上開強盜犯行時，所持之刀子一
      把，係屬金屬材質、質地堅硬，客觀上足為對人之生命、
      身體、安全構成威脅之兇器無訛。
（三）按強盜之共犯，無論事後曾否分贓，與犯罪之成立無關；
      刑法上之強盜罪，以施用強暴、脅迫等手段而奪取或使人
      交付財物為構成要件，在場把風，固非實施強盜罪構成要
      件之行為，但其夥同行劫，如係為自己犯罪之意思而參與
      ，則雖僅擔任把風而未實行劫取財物，仍應依共同正犯論
      科；刑法分則或刑法特別法中規定之結夥二人或三人以上
      之犯罪，包括在場共同實施或在場參與分擔實施犯罪之人
      ，最高法院分別著有21年上字第203號、24年上字第2868
      號、76年臺上字第7210號判例可考。再按刑法上所謂結夥
      三人以上係指有共同犯罪之故意，結為一夥而言，把風行
      為，在排除犯罪障礙，助成犯罪之實現，在合同意思範圍
      內分擔犯罪行為之一部，並非單純之同謀共同正犯，故仍
      應計入結夥之內，最高法院著有92年臺上字第2770號判決
      可資參照。
（四）本案被告戊○○及甲○○既有到犯罪現場附近，並均持有
      行動電話以聯繫犯罪之進行狀況，一有突發狀況並可隨時
      支援、通報，應屬擔任現場把風接應之行為，而在場分擔
      犯罪行為之一部，並非單純之同謀共同正犯，自應計入結
      夥之內。是核被告戊○○、丁○○、甲○○及乙○○所為
      ，均係犯刑法第330條第1項、第321條第1項第3、4款之結
      夥三人以上攜帶兇器強盜罪。被告4人間有犯意聯絡及行
      為分擔，為共同正犯。被告戊○○及乙○○有如犯罪事實
      欄所載犯罪前科，曾受有期徒刑之執行完畢，有台灣彰化
      地方法院檢察署署刑案資料查註紀錄表、台灣高等法院被
      告前案紀錄表附卷可參，渠等於前案執行完畢後5年以內
      故意再犯有期徒刑以上之罪，為累犯，均應依刑法第47條
      第1項規定，加重其刑。爰審酌被告戊○○為本件強盜案
      之主謀，犯後於警詢及偵訊期間，雖坦承自己犯案部分事
      實，惟為迴護其他共犯，堅稱僅有三人一同前往參與犯行
      ，而不願供出真實詳細始末，於警、偵期間犯後態度不佳
      ，本應從重量刑，惟念其在案件移審本院後，戊○○已坦
      承四人共同參與強盜之所有細節及犯行，公訴人對戊○○
      求處有期徒刑9年，稍嫌過重；被告丁○○為下手強盜之
      人，然其素行尚佳，犯後坦承全部犯行，據實供述犯案經
      過，毫無避重就輕或匿飾增減犯罪案情真象，犯後態度良
      好，足見其頗有悔改之意，公訴人對丁○○求處有期徒刑
      7年6月，亦稍嫌過重；被告甲○○曾犯懲治盜匪條例案件
      ，素行不良，犯後未坦承犯罪，飾詞卸責，仍心存僥倖，
      犯後態度不佳，難認其有悔悟之心，公訴人對甲○○求處
      有期徒刑8年6月，應屬適當；被告乙○○為持刀下手實施
      強盜行為之人，雖犯後坦承自己之犯行，然於偵查中為袒
      護被告甲○○，仍有部分犯行未據實陳述，公訴人對乙○○求處有期徒刑8年，應屬適當，暨渠等4人均正值青壯，
      不思以青壯之身及正當方式賺取所需，竟以強盜手段獲取
      財物，渠等遵守法紀之觀念顯然相當薄弱，且結夥四人攜
      帶兇器犯強盜案，對社會秩序、人民安全破壞甚鉅等一切
      情狀，分別量處如主文所示之刑。扣案之NOKIA廠牌6280
      型（搭配0000-000000號SIM卡）行動電話1支，為被告丁○○所有供犯罪聯絡用之物，應依刑法第38條第1項第2款
      、第3項規定宣告沒收。其他扣案物品褲子、衣服、帽子
      各一件，均為丁○○之日常使用衣物，非本案犯罪所用之
      物，另被告等犯案所用之開山刀一把及其他行動電話，已
      滅失或不知去向而未扣案，為避免將來執行之困難，爰不
      另為沒收之諭知。
據上論斷，應依刑事訴訟法第299條第1項前段、刑法第28條、第
330條第1項、第47條第1項、第38條第1項第2款，判決如主文。
本案經檢察官王元郁到庭執行職務。
中    華    民    國    98    年    4     月    7     日
                  刑事第九庭      審判長法官  蕭文學
                                  法      官  葛永輝
                                  法      官  黃齡玉
中    華    民    國    98    年    4     月    8     日
                                      書記官  黃明慧
附錄本案論罪科刑法條全文：
中華民國刑法第321條
（加重竊盜罪）犯竊盜罪而有左列情形之一者，處6月以上、5年
以下有期徒刑：
一、於夜間侵入住宅或有人居住之建築物、船艦或隱匿其內而犯
    之者。
二、毀越門扇、牆垣或其他安全設備而犯之者。
三、攜帶兇器而犯之者。
四、結夥三人以上而犯之者。
五、乘火災、水災或其他災害之際而犯之者。
六、在車站或埠頭而犯之者。
前項之未遂犯罰之。
中華民國刑法第330條
犯強盜罪而有第321條第1項各款情形之一者，處7年以上有期徒
刑。
前項之未遂犯罰之。


司法院資訊處製作；財團法人民間司法改革基金會備份。
